臺灣高等法院臺中分院刑事判決　　　　　　 民國九十一年度上易字第一五五號
　　上　訴　人　臺灣台中地方法院檢察署檢察官
　　被　　　告　乙○○
右上訴人因恐嚇取財案件，不服臺灣台中地方法院中華民國九十一年四月二十五日第
一審判決（民國九十一年度易字第六九五號，起訴案號：臺灣台中地方法院檢察署九
十年度偵字第二一四三九號、九十一年度偵字第二號），提起上訴，本院判決如左：
    主  文
原判決撤銷。
乙○○連續意圖為自己不法之所有，以恐嚇使人將本人之物交付，處有期徒刑壹年。
    事  實
一、乙○○基於概括之犯意，意圖為自己不法之所有，自民國（下同）九十年十一月
    二十一日起至同年月二十八日止，連續在不詳地點以各該處之公共電話撥打至被
    害人醫師丁○○、己○○、甲○○之如附表編號一至三所示之開業診所，向渠等
    以附表編號一至三所示加害生命、身體之事恐嚇各該被害人，使丁○○、己○○
    及甲○○均心生畏懼，無法看診，以新台幣（下同）三千元至一萬元不等之金額
    ，匯款至其向不知情友人徐瑞隆（另經不起訴處分）借得郵局代號：七００，郵
    局局號：００八一０二─四，帳號：０四０五０七─二號，戶口徐瑞隆，立帳郵
    局：花壇郵局之帳戶內以為交付。並於同年月二十八日，自上午十時至下午三時
    三十分許，接續在南投縣草屯鎮○○路八二六號、台中縣霧務鄉○○路八六四號
    、南投縣草屯鎮○○路○段二五０號、南投縣南投市○○路○段六一號等地，以
    該處公共電話撥打至被害人丙○○如附表編號四所示之開業診所，以前開同一手
    法向丙○○以附表編號四所示加害生命、身體之事恐嚇丙○○，使丙○○心生畏
    懼，無法看診。嗣於同日下午三時三十分許，乙○○在南投縣南投市○○○路三
    一三號前之公共電話打最後一通電話恐嚇丙○○時，為警循線查獲，致未向丙○○恐嚇取財得逞，並當場扣得上開徐瑞隆名義之郵政存簿儲金簿一本及郵政儲金
    金融卡一張。
二、案經台中市警察局第一分局報請臺灣臺中地方法院檢察署檢察官偵查起訴。
    理  由
一、訊據被告乙○○固坦承犯附表編號四之犯行，惟堅決否認有附表編號一至三之犯
    行，辯稱：伊僅有向丙○○醫師恐嚇，但未向其他人恐嚇，至該存摺之款項，是
    其友人林國華償還伊之欠款，並非不法取得云云。經查：(一)上開徐瑞隆之郵局帳
    戶，自九十年八月十四日至同年十月二十七日所匯入之各筆款項，經檢察官函詢
    各匯款郵局之結果，匯款人均非林國華其人，此有南投郵局、苗栗郵局、台灣中
    區郵政管理局之函文附卷可稽。(二)而丁○○、己○○及甲○○亦確因受人電話恐
    嚇而匯款至上開帳戶內等情，業經渠等於偵查中指述綦詳，並有前開函文所附匯
    款單影本為證。(三)被告所辯稱十一月二十一日、二十三日匯款均係林國華為償還
    債務所匯，惟查林國華年籍住所均不詳，被告所提供之電話亦為空號，經本院命
    提出林國華之年籍資料，復無法提出，則是否有林國華其人已有可疑，且匯款人
    均非林國華，已如前述。此外，該三筆匯款，被告均於存入當天即提領一空，業
    據其自承在卷，有存摺在卷可稽，更足以被告有恐嚇取財犯行之佐證。(四)再查己○○、丁○○、甲○○與丙○○同為執業醫生，所受恐嚇方式及內容與丙○○於
    偵訊時所指訴之情節均雷同，被害時間緊接，匯款帳戶相同，加以存摺始終在被
    告持有中，被告又自承丙○○恐嚇部分是其一人所為，並無他人共犯，並於本院
    供明該帳戶始終為其一人在使用等情，更足認定被告有本件犯行，至為灼然。復
    有上開徐瑞隆名義之郵政存簿儲金儲金簿一本及郵政信儲金金融卡一張扣案足資
    佐證，本件事證明確，被告犯行，堪予認定。
二、按刑法上恐嚇取財罪之「恐嚇」，固係指以危害通知他人，使該人主觀上生畏佈
    心之行為，然此危害之通知，並非僅限於將來，其於現時以危害相加者，亦應包
    括在內。因是，恐嚇之手段，並無限制，其以語言、文字為之者無論矣，即使出
    之強暴、脅迫，倘被害人尚有相當之意思自由，而在社會一般通念上，猶未達於
    不能抗拒之程度者，仍屬本罪所謂「恐嚇」之範疇。至於危害通知之方法，亦無
    限制，無論明示之語言、文字、動作或暗示之危害行為，苟已足使對方理解其意
    義之所在，並足以影響其意思之決定與行動自由者均屬之。核被告乙○○所為附
    表編號一至三之犯行，係犯刑法第三百四十六條第一項之恐嚇取財既遂罪，附表
    編號四之犯行，係犯刑法同條第三項、第一項之恐嚇取財未遂罪，被告前後四次
    恐嚇取財犯行，所犯構成要件相同，顯係基於同一概括犯意為之，為連續犯，應
    從一重論以恐嚇取財既遂罪論處。
三、原審予以論罪科刑，固非無見。惟查：原審對於附表編號一至三之犯罪事實，未
    為詳查，遽認此部分犯罪不能證明，容有未洽。檢察官上訴意旨指摘原判決不當
    ，為有理由，應由本院予以撤銷，改依連續犯論科。爰審酌被告之素行、其犯罪
    之動機、目的、手段、恐嚇財物所得之金額、對社會治安所生危害及犯罪後坦承
    部分犯行等一切情狀，量處如主文第二項所示之刑，以示懲敬。
四、據上論斷，應依刑事訴訟法第三百六十九條第一項前段、第三百六十四條、第二
    百九十九條第一項前段、刑法第五十六條、第三百四十六條第一項、罰金罰鍰提
    高標準條例第一條前段，判決如主文。
本案經檢察官戊○○到庭執行職務。
中        華        民        國  九 十 一  年     七     月　　十七　  日
                                  臺灣高等法院臺中分院刑事第六庭
                                        審判長法　官　李　文　雄
                                              法　官　邱　顯　祥
                                              法  官　陳　嘉　雄
右正本證明與原本無異。
不得上訴。
                                              書記官　王  麗  英
中        華        民        國  九 十 一  年     七     月　　十七　  日
                                                                        Ｋ
附表：
┌──┬──────┬─────────┬──────────┬─────┐
│編號│日期（九十一│被害人            │恐嚇內容            │犯罪所得  │
│    │年十一月）  │被害地點          │                    │（新台幣）│
├──┼──────┼─────────┼──────────┼─────┤
│１  │二十一日    │丁○○            │自稱跑路需要錢，要二│三千元    │
│    │            │南投縣南投市○○路│萬元，如不匯錢，下午│          │
│    │            │二一號大同診所    │就要叫小弟找麻煩。  │          │
├──┼──────┼─────────┼──────────┼─────┤
│２  │二十三日    │己○○            │自稱跑路需要錢，要二│六千元    │
│    │            │台中市○○路二二二│萬元，如不匯錢，下午│          │
│    │            │之一號己○○診所  │就要叫小弟找麻煩。  │          │
├──┼──────┼─────────┼──────────┼─────┤
│３  │二十三日    │甲○○            │自稱跑路需要錢，要二│一萬元    │
│    │            │台中市○○路○段三│萬元，如不匯錢，下午│          │
│    │            │九二號廣澤診所    │就要叫小弟找麻煩。  │          │
├──┼──────┼─────────┼──────────┼─────┤
│４  │二十八日    │丙○○            │自稱係綽號「小平」者│（未遂）  │
│    │            │台中市○○路三一二│之小弟，目前平哥在山│          │
│    │            │號陳皮膚科診所    │上有帶十幾個兄弟要養│          │
│    │            │                  │，要二至三萬元，如下│          │
│    │            │                  │午三點前不處理此事，│          │
│    │            │                  │消息便會放出去，會讓│          │
│    │            │                  │被害人很慘。        │          │
└──┴──────┴─────────┴──────────┴─────┘
                                                                   Ｋ
